臺灣南投地方法院刑事判決　
110年度訴字第326號
公  訴  人  臺灣南投地方檢察署檢察官
被      告  林秋鑾


選任辯護人  林更祐律師(法扶律師)
上列被告因違反毒品危害防制條例等案件，經檢察官提起公訴（
110年度偵字第4555號、110年度偵字第5615號），本院判決如下
：
    主  文
乙○○犯如附表一、二各編號「主文」欄所示各罪，各處如附表一
、二各編號「主文」欄所示之刑及沒收。應執行有期徒刑捌年捌
月。
    事  實
一、乙○○明知甲基安非他命為毒品危害防制條例第2條第2項第2
    款之第二級毒品，且同屬藥事法第83條第1項之禁藥，不得
    非法轉讓、販賣，竟仍分別為以下犯行：
  ㈠基於轉讓禁藥即第二級毒品甲基安非他命之犯意，以通訊軟
    體LINE與甲○○聯繫後，於民國110年8月9日21時許，在南投
    縣○○鄉○○路00000號龍南郵局附近，轉讓供施用1次份量之禁
    藥甲基安非他命與甲○○施用。
  ㈡意圖營利，基於販賣第二級毒品甲基安非他命之犯意，與甲○
    ○以通訊軟體LINE聯絡毒品要交易事宜後，於110年8月18日1
    5時50分許在上開龍南郵局附近，販賣第二級毒品甲基安非
    他命1包與甲○○，甲○○當場給付毒品價金新臺幣（下同）500
    元與乙○○，乙○○因而得款500元。
  ㈢基於轉讓禁藥即第二級毒品甲基安非他命之犯意，以通訊軟
    體LINE與甲○○聯繫後，於110年8月18日19時5分許，在上開
    龍南郵局附近，轉讓供施用1次份量之禁藥甲基安非他命與
    甲○○施用。
二、案經臺灣南投地方檢察署檢察官指揮南投縣政府警察局南投
    分局報告臺灣南投地方檢察署檢察官偵查起訴。
    理  由
壹、程序部分：
一、被告以外之人於審判外之言詞或書面陳述，除法律有規定者
    外，不得作為證據。刑事訴訟法第159條第1項、第159條之2
    定有明文。查證人甲○○於警詢時之證言，屬被告以外之人於
    審判外之陳述，被告及辯護人並爭執其警詢證言之證據能力
    （見本院卷第186頁），揆諸首揭說明，上開證人甲○○於警
    詢之陳述，無證據能力。
二、被告以外之人於審判外之陳述，雖不符刑事訴訟法第159條
    之1至之4之規定，而經當事人於審判程序同意作為證據，法
    院審酌該言詞陳述或書面陳述作成時之情況，認為適當者，
    亦得為證據，同法第159條之5第1項定有明文。其立法意旨
    在於傳聞證據未經當事人之反對詰問予以核實，原則上係予
    排除，惟若當事人已放棄對原供述人之反對詰問權，於審判
    程序中表明同意該等傳聞證據可作為證據，基於證據資料愈
    豐富，愈有助於真實發見之理念，並尊重當事人對傳聞證據
    之處分權，且強化言詞辯論主義，使訴訟程序進行順暢，此
    時，法院自可承認該傳聞證據之證據能力。查本判決認定犯
    罪事實引用被告以外之人於審判外之陳述，經檢察官、被告
    及辯護人同意作為證據使用，本院審酌前揭陳述作成時之情
    況，並無違法取得之情形或證明力明顯過低之瑕疵，且為證
    明本案犯罪事實所必要，以之作為證據應屬適當，復經本院
    於審判期日就上開證據依法進行調查、辯論，依刑事訴訟法
    第159條之5規定，均應具有證據能力。
三、本判決所引用之非供述證據，無刑事訴訟法第159條第1項傳
    聞法則之適用，本院審酌上開證據資料作成時之情況，因與
    本案待證事實具有關聯性，且無證據證明係公務員違法取得
    之物，依法自得作為本案之證據。
貳、實體部分：
一、認定犯罪事實所憑之證據及理由：
　㈠事實欄一㈠、㈢部分：
　　上揭事實欄一㈠、㈢所示之事實，業據被告於偵查及本院審理
    時坦承不諱，核與證人甲○○於偵查中之證述(偵一卷第48至5
    6頁)相符，並有本院110年聲搜272號搜索票、南投縣政府警
    察局南投分局搜索、扣押筆錄、扣押物品目錄表暨扣押物品
    收據、搜索現場及扣押物照片10張、LINE訊息對話紀錄(警
    一卷第16至22、33至37、56至59、64至65頁)及扣案如附表
    三編號2、4所示之物可佐，足認被告之自白與事實相符，堪
    以採信。
　㈡事實欄一㈡部分：
　　訊據被告固坦承有於事實欄一㈡所示時間、地點，交付證人
    甲○○甲基安非他命1小包，並收取現金500元之事實，惟矢口
    否認有何販賣第二級毒品之犯行，辯稱：甲○○給我的500元
    ，是償還之前的欠款等語。辯護人則為被告辯護稱：被告主
    觀上係基於朋友關係免費提供甲○○施用，至於甲○○同時交付
    500元，係償還借貸之金錢，並非販賣毒品之對價等語。經
    查：
　⒈證人甲○○於偵查及審理中均結證稱：110年8月18日13時51分
    我以LINE傳送「你那裡有嗎!朋友要」、「一張」之訊息給
    被告，是我要跟被告買1000元的甲基安非他命，我們就約在
    老地方龍南郵局對面，因為我錢不夠，所以向被告購得500
    元之甲基安非他命，我有給被告500元等語(偵一卷第48至56
    頁；本院卷第183至184頁)。
　⒉觀諸證人甲○○與被告間之LINE對話內容顯示，證人甲○○於110
    年8月18日13時51分傳送「你那裡有嗎!朋友要」、「一張」
    之訊息予被告，復於同日15時49分被告傳送「老地方」等情
    ，有LINE對話紀錄翻拍照片可證(警一卷第61至63頁)，且對
    話內容核與證人甲○○前開證述情節相合，並有被告騎乘機車
    前往毒品交易地點龍南郵局之監視器照片可佐(警二卷第70
    至73頁)，是以，證人甲○○確有於110年8月18日15時50分向
    被告以500元購買第二級毒品甲基安非他命之事實，堪可認
    定。
　⒊被告及被告之辯護人雖辯稱，證人甲○○所交付之500元係償還
    借款，被告並無營利之意圖等語，惟證人甲○○業於本院審理
    時證稱：我確實有欠被告1000元，可是我現在都還沒有還，
    110年8月18日15時50分這次，我是跟被告買500元甲基安非
    他命沒有錯等語(本院卷第183至184頁)，且觀諸被告與證人
    甲○○間之LINE對話紀錄，被告於110年8月21日仍向證人甲○○
    催討1000元欠款(警一卷第65、66頁)，顯見證人甲○○證稱11
    0年8月18日15時50分許這次交付被告500元為毒品價金，並
    非償還欠款等詞，堪可採信。則被告所辯，顯係事後卸責之
    詞，不足採之。
　⒋按毒品危害防制條例第4條規定之販賣毒品罪，係以行為人意
    圖營利而為販賣毒品之行為，為其要件。至於其實際上是否
    因而獲利，以及所獲之利益是否為現金，或其利益係來自販
    入上游之購入金額、毒品數量折扣，或賣出予下手賺取差價
    ，均非所問，如獲得物品、減省費用等亦均屬之（最高法院
    108年度台上字第2120號判決意旨參照）。衡以毒品交易行
    為極具風險，且甲基安非他命所費不貲，如未有利可圖或有
    特殊情況，衡情應無甘冒重刑追訴之風險，一再無償提供他
    人施用。被告自承有施用甲基安非他命行為，所施用之甲基
    安非他命係向不知名的男子購入（警一卷第4頁），則縱然
    被告與證人甲○○為好友，衡情亦無長期無償供應證人甲○○施
    用所需毒品之理，且依被告及證人甲○○之陳述，被告於110
    年8月18日15時50分許僅交付0.1公克甲基安非他命，價值不
    及500元，惟被告仍向證人甲○○收取500元(本院卷第185頁)
    ，被告顯有從販入與賣出之量價差異汲取利潤，是被告販賣
    甲基安非他命主觀上具營利之意圖甚明。
　㈢綜上所述，本案事證明確，被告事實欄一㈠、㈡、㈢所示犯行，
    均堪以認定，應依法論科。　
二、論罪科刑：
  ㈠甲基安非他命雖係第二級毒品，但亦屬藥事法所稱禁藥。故
    行為人明知為禁藥即甲基安非他命而轉讓予他人者，其轉讓
    行為同時該當於毒品危害防制條例第8條第2項轉讓第二級毒
    品罪及藥事法第83條第1項轉讓禁藥罪構成要件，具有法規
    競合之情形，自應參酌「重法優於輕法」、「後法優於前法
    」、「特別法優於普通法」、「基本法優於補充法」、「狹
    義法優於廣義法」及「全部法優於一部法」等法理，綜合比
    較，擇一處斷，以免評價過當。而藥事法第83條第1項轉讓
    禁藥、偽藥罪之法定本刑（7年以下有期徒刑，得併科5,000
    萬元以下罰金），較毒品危害防制條例第8條第2項轉讓第二
    級毒品罪之法定本刑（6月以上5年以下有期徒刑，得併科70
    萬元以下罰金）為重，故除轉讓第二級毒品甲基安非他命達
    一定之數量，或轉讓予未成年人，而應依毒品危害防制條例
    第8條第6項及第9條之規定加重其刑至二分之一之情形外，
    藥事法第83條第1項之法定本刑，顯較前揭毒品危害防制條
    例轉讓第二級毒品罪之法定本刑為重，自應優先適用藥事法
    第83條第1項之規定處斷（最高法院109年度台上字第1089號
    判決意旨參照）。
  ㈡核被告事實欄一㈠、㈢所為，係犯藥事法第83條第1項之轉讓禁
    藥罪；事實欄一㈡所為，係犯毒品危害防制條例第4條第2項
    之販賣第二級毒品罪；被告販賣甲基安非他命前持有甲基安
    非他命之低度行為，應為販賣之高度行為所吸收，不另論罪
    。被告轉讓第二級毒品甲基安非他命行為既已依藥事法加以
    處罰，其低度之持有甲基安非他命行為，自不能適用毒品危
    害防制條例加以處罰。被告所犯上開3罪，犯意各別，行為
    互殊，應分論併罰。
  ㈢按毒品危害防制條例第17條第2項規定：「犯第4條至第8條之
    罪於偵查及歷次審判中均自白者，減輕其刑。」其立法理由
    載稱：「又為使製造、販賣或運輸毒品案件之刑事訴訟程序
    儘早確定，並鼓勵被告自白認罪，以開啟其自新之路，爰對
    製造、販賣、運輸毒品者，於偵查及審判中均自白時，亦採
    行寬厚之刑事政策，爰增訂第2項規定。」業闡明增訂該條
    文之目的，在鼓勵被告自白，俾使此等類型案件早日確定，
    並開啟被告自新之路等旨。又毒品危害防制條例第17條第2
    項規定旨在使刑事案件儘速確定，鼓勵被告認罪，並節省司
    法資源，行為人須於偵查及審判中均自白者，始符合減輕其
    刑之要件。此所謂「自白」，係指對自己之犯罪事實全部或
    主要部分為肯定供述之意。而於毒品案件言，販賣毒品與無
    償轉讓、合資購買、幫助他人施用毒品或與他人共同持有毒
    品，係屬不同之犯罪事實，行為人有無營利之意圖，乃毒品
    之販賣、轉讓、為他人購買毒品而幫助施用毒品等犯罪類型
    之主要區別，亦為各該犯罪異其刑罰輕重之評價原因，屬販
    賣毒品犯罪之重要構成要件事實，行為人如就販賣毒品犯罪
    之營利意圖未作供認，或僅承認無償轉讓，或未肯定供述毒
    品對價之收取，均難認已就販賣毒品之事實為自白，要無前
    揭減輕其刑規定之適用。（最高法院105年度台上字第3469
    號、109年度台上字第4860判決意旨參照）。又行為人轉讓
    同屬禁藥之第二級毒品甲基安非他命（未達法定應加重其刑
    之一定數量）予成年人（非孕婦），依重法優於輕法之原則
    ，擇較重之藥事法第83條第1項轉讓禁藥罪論處，如行為人
    於偵查及歷次審判中均自白，仍應適用毒品危害防制條例第
    17條第2項規定減輕其刑（最高法院109年度台上字第4243號
    判決意旨參照）
　⒈被告於偵查中及本院審理時均否認事實欄一㈡所示販賣第二級
    毒品甲基安非他命之犯行，揆諸上開法條意旨，此部分自無
    毒品危害防制條例第17條第2項減刑規定之適用。
　⒉被告於偵查中及審理時，均自白如事實欄一㈠、㈢所示轉讓禁
    藥之犯行，依毒品危害防制條例第17條第2項規定減輕其刑
    。
　㈣檢察官雖以被告前於107年間因施用毒品案件，經本院以107
    年度審易字第478號判決判處有期徒刑6月確定，於108年4月
    16日易科罰金執行完畢，5年以內故意再犯本案有期徒刑以
    上之罪，為累犯，應依刑法第47條第1項規定加重其刑。惟
    參其所犯前開案件與本案雖均屬違反毒品危害防制條例之案
    件，然施用毒品者具有「病患性犯人」特質，本質上屬自我
    戕害行為，轉讓及販賣毒品對外造成他人及社會造成惡害，
    犯罪性質、型態仍有不同，尚難認被告具有特別之惡性或對
    刑罰反應力特別薄弱之情形，本院認被告本案所犯前揭各罪
    之法定最低度刑，尚無依刑法第47條第1項規定加重其刑之
    必要，於量刑時，依刑法第57條之規定予以斟酌即可。
　㈤犯罪之情狀顯可憫恕，認科以最低刑度仍嫌過重者，得酌量
    減輕其刑，刑法第59條定有明文。所謂「顯可憫恕」，係指
    被告之犯行有情輕法重之情，客觀上足以引起一般人同情，
    處以法定最低刑度仍失之過苛，而有尚堪憫恕之情形而言。
    而同為販賣毒品之人，其原因動機不一，犯罪情節未必相同
    ，或有大盤毒梟者，亦有中、小盤之分，甚或僅止於吸毒者
    友儕間為求互通有無之有償轉讓者亦有之，其販賣行為所造
    成危害社會之程度自屬有異。於此情形，倘依其情狀處以較
    輕之徒刑，即足以懲儆，並可達防衛社會之目的者，自非不
    可依客觀之犯行與主觀之惡性二者加以考量其情狀，是否有
    可憫恕之處，適用刑法第59條之規定酌量減輕其刑，期使個
    案裁判之量刑，能斟酌至當，符合比例原則。被告本案販賣
    甲基安非他命次數僅1次，對象僅只甲○○1人，且販賣數量甚
    少。其惡性及犯罪情節，實非可與專以販賣毒品維生之毒梟
    相提並論，然其所犯販賣第二級毒品罪之法定刑為無期徒刑
    、10年以上有期徒刑（得併科罰金）之重典，倘依此法定刑
    度予以科刑，實有情輕法重過苛之情，客觀上足以引起一般
    同情，堪以憫恕，認縱使科以上開法定最低刑度，猶嫌過重
    ，據此，就被告所為事實欄一㈡所示販賣第二級毒品犯行，
    依刑法第59條之規定酌減其刑。至就事實欄一㈠、㈢轉讓禁藥
    部分，經適用毒品危害防制條例第17條第2項之規定減輕其
    刑後，就所處之刑單獨判斷並與其所犯情節相衡，難認有何
    過苛而足以引起一般人同情之情形，無再依刑法第59條規定
    酌減其刑之餘地。
　㈥爰以行為人之責任為基礎，審酌被告明知毒品係戕害人類身
    心健康之物，竟無視國家對於杜絕毒品犯罪之禁令，而為本
    案販賣第二級毒品、轉讓禁藥之犯行，助長社會上施用毒品
    之不良風氣，影響社會治安，自應予非難。被告否認販賣第
    二級毒品犯行；就轉讓禁藥部分於偵查及審理時均坦承犯行
    。並考量販賣甲基安非他命及轉讓禁藥之數量非鉅暨其犯罪
    動機、目的、手段及素行；兼衡被告自述其國中畢業之智識
    程度，從事清潔工，經濟狀況勉持，離婚，家中有父、母親
    及1名17歲兒子，兒子由其監護之家庭經濟生活狀況（本院
    卷第194頁）等一切量刑事項，分別量處如附表一、二各編
    號「主文」欄所示之刑。再斟酌被告所犯3罪侵害法益之異
    同、對侵害法益之加重效應、時間、空間之密接程度，而為
    整體評價後，定其應執行刑如主文所示。
三、沒收：
  ㈠扣案附表三編號2、4所示塑膠藥鏟1支及手機1支，係供被告
    事實欄一所示販賣第二級毒品及轉讓禁藥所用，業據被告供
    述在卷（本院卷第57、187頁），應分別依毒品危害防制條
    例第19條第1項及刑法第38條第2項規定，宣告沒收。
  ㈡被告販賣如事實欄一㈡所示之甲基安非他命，收取之對價500
    元，為被告之犯罪所得，並未扣案，應依刑法第38條之1第1
    項前段、第3項之規定，宣告沒收，並於全部或一部不能沒
    收或不宜執行沒收時，追徵其價額。
  ㈢毒品危害防制條例第18條第1項前段規定，查獲之第一、二級
    毒品，不問屬於犯人與否，均沒收銷燬之，此所稱「查獲之
    毒品」，係指被查獲而與本案有關之全部毒品而言(最高法
    院98年度台上字第1223號判決意旨可參)。扣案如附表三編
    號1所示之物，經被告供稱係供自己施用所剩(本院卷第57、
    187頁)，卷內無積極證據足證與本案有關，故尚難於本案逕
    為沒收銷毀之諭知。
　㈣其餘扣案物，無證據證明與被告本案犯行相關，不為沒收之
    宣告。
據上論斷，應依刑事訴訟法第299條第1項前段，判決如主文。
本案經檢察官王晴玲提起公訴，檢察官林孟賢到庭執行職務。
中　　華　　民　　國　　111 　年　　9 　　月　　29　　日
　　　　　　　    刑事第三庭    審判長法　官　楊國煜
                                      法　官　劉彥宏 
                                      法　官　顏紫安
以上正本與原本無異。
如不服本判決應於收受送達後20日內向本院提出上訴書狀，並應
敘述具體理由；其未敘述上訴理由者，應於上訴期間屆滿後20日
內向本院補提理由書（均須按他造當事人之人數附繕本）「切勿
逕送上級法院」。
                                      書記官  劉芳竺 
中　　華　　民　　國　　111 　年　　9 　　月　　30　　日
附錄本判決論罪科刑法條：
附錄本判決論罪科刑法條：
毒品危害防制條例第4條第2項
製造、運輸、販賣第二級毒品者，處無期徒刑或 10 年以上有期
徒刑，得併科新臺幣 1 千 5 百萬元以下罰金。
藥事法第83條第1項
明知為偽藥或禁藥，而販賣、供應、調劑、運送、寄藏、牙保、
轉讓或意圖販賣而陳列者，處 7 年以下有期徒刑，得併科新臺
幣 5 千萬元以下罰金。
附表一：轉讓禁藥
編號 受轉讓人 轉讓毒品之時間、地點、種類 主文 備註 1 甲○○ 事實欄一㈠  乙○○轉讓禁藥，處有期徒刑柒月。扣案如附表三編號2、4所示之物沒收。 起訴書犯罪事實二、㈠ 2 甲○○ 事實欄一㈢ 乙○○轉讓禁藥，處有期徒刑柒月。扣案如附表三編號2、4所示之物沒收。 起訴書犯罪事實二、㈢ 
附表二：販賣第二級毒品
編號 買方 犯罪事實 主文 備註 1 甲○○ 事實欄一㈡  乙○○販賣第二級毒品，處有期徒刑捌年陸月。扣案如附表三編號2、4所示之物沒收；未扣案之犯罪所得新臺幣伍佰元沒收，於全部或一部不能沒收或不宜執行沒收時，追徵其價額。 起訴書犯罪事實二、㈡ 
附表三：扣案物
編號 物品名稱 數量 備註 1 甲基安非他命（驗餘淨重0.0996公克） 1包 鑑驗結果：第二級毒品甲基安非他命 2 塑膠藥鏟 1支  3 分裝袋 1包  4 Realme7手機（含門號0000-000000SIM卡1張；IMEI：000000000000000、000000000000000） 1支  
【卷宗對照表】：
卷宗名稱 簡稱 南投縣政府警察局南投分局投投警偵字第1100018353號刑案偵查卷宗 警一卷 南投縣政府警察局南投分局投投警偵字第1100019841號刑案偵查卷宗 警二卷 臺灣南投地方檢察署110年度偵字第4555號偵查卷宗 偵一卷 臺灣南投地方檢察署110年度偵字第5615號偵查卷宗 偵二卷 臺灣南投地方法院110年度訴字第326號刑事卷宗 本院卷